臺灣新北地方法院民事判決
110年度訴字第1959號
原      告  徐雨燦  
訴訟代理人  屠啟文律師
複 代理 人  黃鈺書律師
被      告  趙譽竣  

訴訟代理人  徐志明律師
            方瓊英律師
            洪婉珩律師
上列當事人間請求損害賠償等事件，經本院於民國111年8月16日
言詞辯論終結，判決如下：
    主      文
原告之訴及假執行之聲請均駁回。
訴訟費用由原告負擔。
    事實及理由
一、程序部分：按訴狀送達後，原告不得將原訴變更或追加他訴
    ，但請求之基礎事實同一者、擴張或減縮應受判決事項之聲
    明者、不甚礙被告之防禦及訴訟之終結者，不在此限，民事
    訴訟法第255條第1項但書第2款、第3款、第7款定有明文。
    查本件原告起訴時聲明：被告應給付原告新臺幣（下同）1,
    112,411元及自起訴狀繕本送達翌日起至清償日止按週年利
    率5％計算之利息。嗣於民國110年11月11日以民事變更訴之
    聲明暨準備（三）狀變更請求金額為2,348,661元（見本院
    卷一第209頁）。查其所為聲明之變更，請求之基礎事實同
    一，僅係擴張應受判決事項之聲明，亦不甚礙被告之防禦及
    訴訟之終結，合於上開規定，應予准許。
二、原告訴之聲明：被告應給付原告2,348,661元，及自起訴狀
    繕本送達翌日起至清償日止，按週年利率5％計算之利息。及
    願供擔保請准宣告假執行。並主張略以：
  ㈠川普森企業有限公司（下稱川普森公司）於81年間由被告與
    訴外人林裕明所成立，原告約於82年至83年間入股該公司，
    持股比例為被告與林裕明各為37.5％、原告為25％。嗣於95年
    間，被告、林裕明及原告三人合意以川普森公司名義，並與
    訴外人朱德榮、杜鋼宏、吳紹昌、吳敏助等人合資成立集笙
    國際股份有限公司（下稱集笙公司）。又於96年間，將川普
    森公司持有之集笙公司股份，轉由被告、林裕明及原告三人
    各自持有。原告於83年至93年間擔任川普森公司之董事長，
    卸任後即將職位及公司事務交由被告擔任及執行。原告於94
    年至103年間至中國工作，期間被告均未就公司重要事項通
    知原告出席股東會並參與討論決議，遲至原告於103年間回
    台後，赫然發見被告怠於向銢聲工程有限公司（下稱銢聲公
    司）及旭鋐企業有限公司（下稱旭鋐公司）收取川普森公司
    及集笙公司之應收貨款，合計達3,298,490元，上開應收貨
    款經催討後，仍有2,699,632元未清償。因被告怠於經營公
    司，原告與林裕明於108年間萌生退股之意，故於109年2月1
    2日集笙公司股東會中，就原告與林裕明轉讓川普森公司及
    集笙公司股份與其他事項進行討論，並於109年股東會討論
    事項4，由股東決議授權原告委請律師催討上開2,699,632元
    貨款。
  ㈡詎料，109年股東會所有討論事項均完成表決後，林裕明與被
    告就退股金計算有所齟齬，林裕明向被告表示從未同意被告
    將川普森公司240萬元資金貸予訴外人林登基（原名林長興
    ，下稱林登基），故認川普森公司淨資產應加計240萬元後
    ，再按持股比例計算退股金。是原告始知被告偽稱為林登基
    之佣金，實乃被告私自貸予林登基之借款。
  ㈢被告未如實派發股東盈餘，侵害原告之盈餘分派請求權，致
    原告受有「短少1,519,000元或603,250元盈餘」之損害，說
    明如下：
    ⒈依川普森公司95年9月18日第六次修訂及97年3月31日第七
      次修訂之章程第15條明訂「本公司年度總決算如有盈餘，
      應先提繳稅款，彌補已往虧損，次提百分之十為法定盈餘
      公積，其餘除派付股息外，如尚有盈餘做百分比再分派如
      下。（一）股東紅利百分之九十九（二）員工紅利百分之
      一」等語，可知川普森公司章程已明訂股東盈餘分派之比
      例。又川普森公司於不詳年月日轉投資訊錸公司而為訊錸
      公司之法人股東，迨至95年間川普森公司以法人股東身份
      ，核計得向訊錸公司請求約有2千餘萬元之股東盈餘分派
      。依被告所述，川普森公司與訊錸公司間為盈餘分派產生
      糾紛，於95至96年間之某日達成和解，由訊錸公司給付川
      普森公司1,240萬元。
    ⒉於109年2月12日川普森公司股東會討論原告退股之決議時
      ，被告當時所提出之川普森公司資產負債表內，並無法定
      盈餘公積之科目，顯見川普森公司歷來均未提列法定盈餘
      公積。又被告代表川普森公司與訊錸公司達成和解後，從
      未向各股東說明彌補虧損數額，顯見被告並未將川普森公
      司所得之1,240萬元和解金提列10％之法定盈餘公積，亦未
      用於彌補虧損。是依原告持有川普森公司股份25％之持股
      比例，原告應得享有3,069,000元（計算式：1,240萬元×9
      9％×25％=3,069,000元）之股東盈餘分派。詎原告於96年3
      月30日卻僅收受川普森公司155萬元之股東盈餘分派，核
      被告所為，顯已侵害原告之盈餘分派請求權，致原告有短
      少應收盈餘1,519,000元之損害（計算式：3,069,000元－1
      ,550,000元＝1,519,000元）。 
    ⒊被告稱川普森公司取得1,240萬元和解金後，先給付林登基
      240萬元之佣金、支付律師費及雜項支出130萬元等情，均
      非事實，原告予以否認。然縱被告主張支出之240萬元佣
      金及130萬元律師費及雜項費用為真，亦尚有餘款870萬元
      （計算式：1,240萬元－240萬元－130萬元＝870萬元）。依
      前述說明，被告自應依章程規定，分派盈餘99％作為股東
      紅利，而依原告持有川普森公司25％之股份，原告自應享
      有股東盈餘分派共計2,153,250元（計算式：870萬元×99％
      ×25％=2,153,250元）。然原告僅收受川普森公司155萬元
      之股東盈餘分派，致原告有短收603,250元之損害（計算
      式：2,153,250元－1,550,000元＝603,250元）。
    ⒋按公司法第23條第2項規定，係法定之特別損害賠償規定，
      公司負責人於執行職務時，導致他人受有損害時，應與公
      司負連帶賠償責任，其請求權之消滅時效應適用民法第12
      5條請求權時效15年之規定。另該項規定之請求權主體，
      並未將「股東」排除於他人之列。故公司負責人倘因執行
      職務致他人受損害，對受損害之人（包含股東），自應與
      公司負連帶損害賠償責任。是就前述股東盈餘派發不足致
      原告受有損害部分，並未逾15年年之請求權時效，原告自
      得依公司法第23條第2項請求被告負損害賠償責任。
  ㈣被告長年怠於收取銢聲公司及旭鋐公司應收貨款之不作為，
    侵害原告之出資額轉讓請求權，致原告受有短少轉讓出資額
    應得款項512,411元之損害：
    ⒈原告原為川普森公司之股東，依公司法第111條第1項規定
      ，得請求移轉持股並收回出資，經109年2月12日川普森公
      司股東會作成轉讓原告出資額之決議，是原告享有出資額
      轉讓請求權。又此「出資額轉讓請求權」與公司因進行清
      算而生股東之「賸餘財產分派請求權」，兩者本質相同，
      均係就股東喪失股東身份時，就公司現有之財產結算股東
      每股所得之淨值，作為計算轉讓股東出資額所得收回款項
      之總額。股東享有之「賸餘財產分派請求權」乃受法律保
      障之權利，原告基於川普森公司股東身份享有之「出資額
      轉讓請求權」，亦應同受法律保障。 
    ⒉又被告為川普森公司之法定代理人，本應積極催討川普森
      公司之貨款，以充實公司資金，活化現金運用。然銢聲公
      司及旭鋐公司積欠川普森公司多筆貨款未付情況下，被告
      與銢聲公司實際負責人何仲禮於96年3月20日簽訂還款計
      畫，約定96年4月20日應返還191,256元，之後各月（5、6
      、7、8、9、10月）之20日各歸還集笙公司10萬元等約定
      ，何仲禮並於96年3月20日、97年2月12日分別簽發面額79
      1,256元及747,668元之本票。詎被告於何仲禮未依約還款
      情況下，被告竟於96年6月14日繼續與銢聲公司有生意往
      來，致集笙公司增加256,412元之貨款債權未收回。另旭
      鋐公司之負責人潘鴻樟於97年3月14日開立2,275,735元之
      本票，以擔保旭鋐公司積欠集笙公司之貨款。然上開貨款
      ，被告均未積極以聲請本票裁定或訴請法院清償款項，任
      由本票因逾3年而罹於請求權時效，又被告僅於97年間與1
      03年間寄發存證信函與上開二公司，期間相隔甚久，且未
      有其他積極法律手段追討貨款，顯難認已盡善良管理人注
      意義務。是被告長年怠於收取銢聲公司及旭鋐公司應收貨
      款之不作為，顯違善良管理人注意義務。
    ⒊從而，被告長年怠於收取銢聲公司及旭鋐公司應收貨款之
      不作為，違反資本維持（充實）原則，侵害川普森公司之
      財產權，直接致川普森公司淨資產減少而受有損害。被告
      之不作為亦同時侵害原告基於股份所享有之出資額轉讓請
      求權，蓋計算有限公司股東移轉出資額之計算時，應以轉
      讓時公司財產狀況為準。是被告不法侵害川普森公司財產
      權之不作為，致川普森公司實際資產減少，實則亦對於原
      告請求退股計算轉讓出資額所得收回款項之數額受有影響
      ，嗣原告於109年2月12日股東會決議退股時，川普森公司
      之損害則移轉為原告之具體損害，致原告受有短少轉讓出
      資額應得款項512,411元（計算式：105,939元＋406,472元
      ＝512,411元）之損害。故原告自得依公司法第23條第2項
      請求被告負損害賠償責任。
  ㈤被告向原告偽稱240萬元之暫付款為佣金，侵害原告意思自主
    權，致原告受有短少轉讓出資額應得款項60萬元損害：
    ⒈按計算股東轉讓出資額時所得款項時，應以退股時公司財
      產之狀況為準。又公司資產負債表中所列暫付款科目之性
      質，應屬資產類債權，於股東請求轉讓出資時，計入公司
      資產總額，依股東持股比例，計算應轉讓股東出資所得收
      回款項之總額，乃屬當然。經查，於109年2月12日股東會
      決議時，川普森公司資產負債表之帳面價值仍有4,613,08
      4元，扣除川普森公司轉投資集笙公司1,628,500元，是於
      109年2月12日股東會決議時，川普森公司之淨資產應為2,
      984,584元（計算式：4,613,084元－1,628,500元＝2,984,5
      84元）。 
    ⒉然被告竟向原告偽稱：川普森公司於96年間委託林登基協
      助向訊錸公司成功催討1,240萬元之股東盈餘分派，故支
      付林登基240萬元之「佣金」，乃係對原告傳遞不實資訊
      ，致原告誤認川普森公司資產負債表之「暫付款240萬元
      」之款項為川普森公司已實現之「佣金費用」而陷於錯誤
      ，遂於109年2月12日股東會決議時同意於公司淨資產中扣
      除240萬元，致原告受有60萬元（計算式：240萬元×原告
      持股比例25％＝60萬元）之損害。然該筆240萬元暫付款實
      為被告違法將川普森公司資金貸予林登基之「借款」，依
      公司法第15條第2項規定，被告應與林登基負連帶返還之
      責，業見前述。此240萬元自應屬川普森公司之資產，原
      告應得請求納入川普森公司之淨值，一併計算。核被告施
      以詐術之侵權行為，致原告陷於錯誤，而於109年2月12日
      川普森公司股東會決議中同意扣除240萬元，已侵害原告
      之意思自主權，致原告受有短少轉讓出資額應得款項60萬
      元之損害，今原告於110年8月2日提起本案訴訟請求時，
      尚未罹於2年請求權時效，原告自依民法第184條第1項前
      段請求損害賠償。 
  ㈥就被告侵害原告之意思自主權致原告受有60萬元之損害，因
    與被告侵害原告盈餘分派請求權，致受有短少1,519,000元
    或603,250元盈餘之損害賠償責任間，於60萬元損害之範圍
    內有所重疊，故請鈞院優先審理原告主張被告侵害原告「盈
    餘分派請求權」所受「短少1,519,000元或603,250元盈餘」
    有無理由；倘鈞院認「盈餘分派請求權」部分無理由，請續
    予審理「侵害意思自主權」所受60萬元損害有無理由等語。
三、被告則聲明駁回原告之訴及假執行之聲請，如受不利判決，
    願供擔保請准宣告免為假執行。並以下列情詞置辯：　　
　㈠原告始終未能清楚說明其本人是否仍保有川普森公司及集笙
    公司（下合稱系爭二公司）之股東身分，且其究竟受有何種
    損害、從而得向被告主張侵權行為，亦未見其明確主張。依
    原告較新之主張，其因尚未辦理變更登記，仍為被告所經營
    之系爭二公司之股東，則原告自得依公司法之相關規定，請
    求給付盈餘分派，不生原告受有損害之問題。又依據公司法
    之規定，公司應經法定程序，股東始取得盈餘分派請求權，
    然系爭二公司並無進行該法定程序，原告遽稱其盈餘分派請
    求權受侵害，顯屬誤解。
　㈡原告雖主張被告違反公司法第23條第1項規定而需依據同法第
    23條第2項規定負損害賠償責任，惟查，被告是系爭二公司
    之負責人，經營公司已花費大半心力，也有向銢聲公司及旭
    鋐公司催收積欠貨款，已經忠實執行業務並盡善良管理人之
    注意義務，並無違反公司法第23條第1項規定之情形，亦不
    構成同條第2項賠償責任或其他任何損害賠償之責。事實上
    ，銢聲公司及旭鋐公司近年來均有陸續還款之紀錄，足證被
    告並無怠於執行職務。反觀原告於股東會上承諾要協助追回
    此部分欠款，卻遲遲沒有任何動作，原告就此部分亦難諉為
    無責。
　㈢再者，縱認被告所為構成侵權行為，原告之請求權也已罹於
    時效。依原告於起訴狀第3頁及準備(二)狀第2頁均自承「於
    103年回台時發現被告怠於向銢聲公司及旭鋐公司收取應收
    之貨款，甚為不滿而責問被告」等語，顯見原告於103年間
    即已知有損害及賠償義務人，卻遲至110年8月始提起本件訴
    訟，期間長達7年之久，顯然已逾民法第197條規定之「2年
    短時效」甚明。退步言之，縱認原告確實於109年始知悉有
    此損害，惟銢聲公司與旭鋐公司積欠川普森公司與集笙公司
    之款項係於95至96年間陸續發生，而銢聲公司負責人何仲禮
    及旭鋐公司負責人潘鴻樟個別開立之本票到期日分別為97年
    2月及97年3月，至今已13年有餘，亦已逾民法第197條所定
    之10年請求權時效，被告就此部分主張時效抗辯。
　㈣被告給付林登基240萬元之原因係給付佣金，並非原告所臆測
    之借貸。原告指控被告製作不實之財務報表云云，應屬誤會
    。況查，林登基協助協調訊錸公司之事，訊錸公司嗣承諾匯
    付川普森公司1,000萬元，被告已將其中之620萬元作為股東
    之盈餘分配，比例超過總額之一半，顯見被告已盡力將川普
    森公司之盈餘按比例回饋各股東。按公司之收入應先扣除當
    年度之相關虧損及費用成本，並依據法令提撥相關法定盈餘
    公積後，才能依法進行股東之盈餘分派，不可能全數直接作
    為股東盈餘分派，原告主張訊錸公司給付的股利要直接分配
    99％給各股東，顯無理由。
　㈤綜上所述，原告應不得依據民法第184條第1項前段、公司法
    第15條第2項、第23條第2項等規定請求被告賠償。
四、本院認定如下：
　㈠就原告主張被告侵害其股東之盈餘分派請求權部分：
　　⒈按依公司法第23條，公司負責人對公司業務之執行，有違
      反法令執行(積極行為)或違反法令不執行(消極行為)，致
      他人受損害時，始與公司負連帶賠償之責。則無論積極執
      行業務或消極不執行業務，須有違背法令時，始連帶負賠
      償之責。公司與合夥不同，公司之股東就公司對外之債務
      不負償還之責，為保護公司之債權人及與公司交易者之法
      益，公司法就公司內部之分派盈餘，有嚴格之規定，以期
      防止公司內部掏空，善意第三人受損，則公司分派盈餘，
      必須先確定盈餘之金額，而盈額金額必須經由法定決算程
      序產生。再按公司非彌補虧損及依本法規定，提出法定盈
      餘公積後，不得分派股息及紅利。公司無盈餘時，不得分
      派股息及紅利。但法定盈餘公積已超過資本總額百分之五
      十時，或於有盈餘之年度所提存之盈餘公積，有超過該盈
      餘百分之二十數額者，公司為維持股票之價格，得以其超
      過部分派充股息及紅利，公司法第232條定有明文。
　　⒉經查，本件原告主張：川普森公司是訊錸公司的法人股東
      ，對訊錸公司享有股東盈餘請求權，在95至96年間就此部
      分爭議曾達成和解，由訊錸公司給付川普森公司1,240萬
      元等情，為被告所不爭執，自堪信為真實。
　　⒊惟原告進而主張：系爭1,240萬元之和解金，應依川普森公
      司第六次及第七次修訂之章程第15條規定：「本公司年度
      總決算如有盈餘，應先提繳稅款，彌補已往虧損，次提百
      分之十為法定盈餘公積，其餘除派付股息外，如尚有盈餘
      做百分比再分派如下：股東紅利百分之九十九」分配給股
      東，原告持有川普森公司25％之股份，故應享有股東盈餘
      分派3,069,000元（計算式：1,240萬元× 99％ × 25％ =3,0
      69,000元），然96年度僅收到盈餘分派155萬元，不足之1
      ,519,000元部分，應由被告賠償等語。本院認為：川普森
      公司於96年度固然有上述1,240萬元的投資收入，然此筆
      款項並非當然可以作為股東盈餘之分派，公司之收入，自
      應先用以清償公司之債務、支付公司之人事成本及營運成
      本、並依法完納稅款及提列法定公積金，如有剩餘，才能
      依公司章程或董事會、股東會之決議加以分配，而此一過
      程，必需經過法定決算程序產生。本件原告現仍為川普森
      公司之股東，此業據原告訴訟代理人於本院111年3月24日
      言詞辯論期日稱：「原告有要退股，但目前尚未完成，名
      義上仍是公司股東」等語甚明（見本院卷二第36頁）。是
      以，本件縱如原告所主張川普森公司取得系爭1,240萬元
      之盈餘未經合法分派，亦應由原告本於股東之身分，依公
      司法相關規定促使川普森公司就盈餘重新加以決算，始得
      確認可分配之盈餘數額，再依法分配之。原告捨此不為，
      逕以本訴主張川普森公司某一筆特定收入，應就其中99％
      之款項作為股東分派之盈餘，並以此為計算依據認定川普
      森公司有短付股東盈餘給原告，難認有據。是原告進而請
      求被告基於公司負責人之地位應依公司法第23條第2項之
      規定與川普森公司負連帶損害賠償之責云云，於法不合，
      自難准許。
　㈡就原告主張被告侵害其之出資額轉讓請求權部分：
　　⒈按股東之出資，即股東權，依通說為所有權之變形，公司
      非其權利之義務人，與股東基於股東權所生對於公司之具
      體請求權，如盈餘分派、剩餘財產分派請求權等以公司為
      債務人者，有所不同。惟股東權係股東對於公司出資後，
      本於其出資之額度，對於公司所得享受權利負擔義務之權
      利及義務，性質上並非不能轉讓，此觀公司法第111條之
      規定即明，故屬出資人對於公司之財產權。再按股東非得
      其他股東表決權過半數之同意，不得以其出資之全部或一
      部，轉讓於他人。董事非得其他股東表決權三分之二以上
      之同意，不得以其出資之全部或一部，轉讓於他人。前二
      項轉讓，不同意之股東有優先受讓權；如不承受，視為同
      意轉讓，並同意修改章程有關股東及其出資額事項。公司
      法第111條第1項至第3項定有明文。
　　⒉原告主張：被告身為川普森公司及集笙公司之法定代理人
      ，長年怠於收取銢聲公司及旭鋐公司應收貨款之不作為，
      侵害其出資額轉讓請求權，致其受有短少轉讓出資額應得
      款項共計512,411元之損害等語。本院查：本件原告主張
      之512,411元，包含川普森公司對銢聲公司之債權423,756
      元（原告股份占25％，即105,939元）、集笙公司對銢聲公
      司之債權173,912元、對旭鋐公司之債權2,101,964元（原
      告股份占17.86％，分別為31,061元、375,411元）。然原
      告請求自川普森公司及集笙公司轉讓出資額，是否符合公
      司法第111條之規定，並非無疑，茲說明如下：
　　　⑴按公司法關於有限公司並無準用無限公司關於退股之規
        定，股東欲退出公司，僅得依同法第111條出資轉讓之
        規定為之，並無同法第69條關於無限公司退股結算規定
        之準用。又有限公司股東非得其他全體股東過半數之同
        意，不得以其出資之全部或一部轉讓於他人，同法第11
        1條第1項定有明文，基於公司資本維持原則，參照同法
        第167條股份有限公司不得收回、收買及收質自己股份
        之規定，上開有限公司股東出資轉讓之「他人」，解釋
        上自不包括公司本身。另公司法第167條第1項明定「公
        司除依第158條、第167條之1、第186條及第317條規定
        外，不得自將股份收回、收買或收為質物」，違反此項
        禁止規定之行為，應屬無效（最高法院97年台上字第15
        號判決意旨參照）。關於有限公司無退股及股東出資轉
        讓之規定，以及禁止公司取得自己股份之規定，係維持
        公司資本及保障交易安全所必須，應屬強制禁止規定，
        依民法第71條規定，違反者自屬無效。
　　　⑵本件原告主張其有出資轉讓一節，固據其提出原證五之
        集笙國際股份有限公司股東會議事錄為據（見本院卷一
        第47頁），又參照被證八之集笙國際股份有限公司股東
        會議簽到簿、川普森企業有限公司股東會議簽到簿（見
        本院卷一第189、191頁），其時間、地點與前開股東會
        議事錄相同，應可認該股東會議事錄之抬頭雖僅記載集
        笙公司之名義，然實際上應包含川普森公司在內，合先
        敘明。
　　　⑶依前述股東會議議事錄之內容以觀，決議討論事項⒉⒊之
        用語為「股東退股」、「股東退股股金」，且退股金之
        計算，係依公司108年度之財務報表為據，而退股金返
        還之方式則係由公司以開立支票之方式返還予原告（見
        本院卷一第193-195頁、被證9）。至於系爭決議討論事
        項⒌之內容，係指於股東會之後，有意增資吸收原告及
        訴外人林裕明退股股份之股東，須在一定期限內表達有
        意增資吸收之意願及金額。依其內容，並無任何股東或
        其他人表示有意買受原告或林裕明股份之記載，足徵系
        爭股東會議當時之結論，並非原告、林裕明之出資額要
        由何人承接，而係原告直接退股，並與川普森公司、集
        笙公司辦理結算，此節亦經本院110年度訴字第2497號
        履行協議事件之判決採認（見本院卷二第141-150頁）
        。由是可知，本件原告向川普森公司、集笙公司聲明退
        股之退股結算，實質上等同於川普森公司、集笙公司收
        回、收買自己之股份，違反公司法就有限公司、股份有
        限公司為保障資本維持原則所設之強制禁止規定，該股
        東會決議就此部分應為無效。
　　　⑷承前所述，本件原告主張自己出資額轉讓之權利受有損
        害云云，惟就其出資額之轉讓符合公司法第111條之規
        定一事，並未能舉證以實其說。是則原告就系爭二家公
        司的出資額轉讓既尚未經前述法定程序實現，自難認其
        出資額轉讓之權利有何受損可言。況且，公司出資額之
        轉讓，其價格並非以公司財產為準，苟公司前景看好，
        股份之市場交易價值就高，若公司之後勢看壞，則股份
        之交易價格就低，此為資本市場之實際狀況。是以，本
        件原告之股份（即出資額）價值多少，係受交易市場對
        於系爭兩家公司的評價為斷，與公司之營運能力及整體
        經濟情勢均有相關，並非專以公司的財產損益為計算基
        準。且公司營運遇有貨款未付或遭人倒帳之事，在社會
        上所在多有，苟債務人已無資力，致無法實現債權時，
        亦僅能轉為呆帳，而為公司全體股東所承受。是以，原
        告主張被告未能積極追討公司對他人之債權，而逕以該
        債權金額作為其出資額轉讓受損之計算依據，於法無據
        ，不能採信。
　㈢就原告主張被告侵害其意思自主權致原告受有60萬元之損害
    部分：
　　⒈按當事人主張有利於己之事實者，就其事實有舉證之責任
      ，民事訴訟法第277條前段定有明文。又民事訴訟如係由
      原告主張權利者，應先由原告負舉證之責，若原告先不能
      舉證，以證實自己主張之事實為真實，則被告就其抗辯事
      實即令不能舉證，或其所舉證據尚有疵累，亦應駁回原告
      之請求（最高法院17年上字第917號判決意旨參照）。次
      按侵權行為損害賠償責任，須行為人因故意過失不法侵害
      他人權利，亦即行為人須具備歸責性、違法性，並不法行
      為與損害間有相當因果關係，始能成立，且主張侵權行為
      損害賠償請求權之人，對於侵權行為之成立要件應負舉證
      責任（最高法院98年台上字第1452號判決意旨參照）。
　　⒉經查，原告主張其意思自主權受侵害一節，係指：被告向
      原告偽稱有支付林登基240萬元之佣金，然實質上是借款
      給林登基，被告此一欺騙行為導致原告誤認該240萬元是
      川普森公司之正常支出，而於109年2月12日股東會決議時
      ，同意於將此筆240萬元之款項自公司淨資產中予以扣除
      ，侵害原告之意思自主權，致原告受有60萬元之損害（計
      算式：240萬元×原告持股比例25％＝60萬元）云云。惟查，
      原告所述縱認屬實，亦屬川普森公司受有240萬元之損害
      ，而非股東個人之財產受有損害。查公司之法人格與股東
      之自然人人格在法律上係各自獨立，公司所受之損害，尚
      無從依股東持股比例計算後，即逕認係屬股東個人之損害
      。因此，本件原告主張所受損害部分，與其所指被告侵害
      其意思自主之侵權行為間，顯然欠缺因果關係，自無從准
      許。
五、綜上所述，本件原告之訴為無理由，應予駁回。原告之訴既
    經駁回，其假執行之聲請即失所依附，應併予駁回。
六、訴訟費用負擔之依據：民事訴訟法第78條。
七、本案事證已臻明確，兩造其餘主張陳述及所提之證據，經核
    於本院認定之事實不生影響，爰不予一一論駁，附此敘明。
中　　華　　民　　國　　111 　年　　9 　　月　　15　　日
                  民事第六庭    法　官　許映鈞
以上正本係照原本作成。
如對本判決上訴，須於判決送達後20日內向本院提出上訴狀。如
委任律師提起上訴者，應一併繳納上訴審裁判費。
中　　華　　民　　國　　111 　年　　9 　　月　　15　　日
                                書記官　陳逸軒